臺灣宜蘭地方法院刑事判決　　　　　　　　　　　　　九十三年度訴字第三五○號
公　訴　人　臺灣宜蘭地方法院檢察署檢察官
被　　　告　丙○○
右列被告因詐欺等案件，經檢察官提起公訴（九十三年度核退偵字第二二、二三號、
九十三年度偵字第二四七六、二四七七號），本院合議庭裁定適用簡式審判程序，爰
不經通常程序判決如左：
    主  文
丙○○幫助常業詐欺，處有期徒刑肆月。所得財物新台幣貳萬壹仟伍佰元沒收，如全
部或一部不能沒收時，以其財產抵償。
    事  實
一、丙○○均因缺錢花用，於民國九十三年三月初旬某日，見中國時報分類廣告欄上
    刊登「高收郵銀簿」等廣告後，即依該廣告所刊登之0000000000號等
    電話去電詢問，旋由自稱「陳小姐」之姓名、年籍不詳女子及另一不詳人士分別
    與丙○○接洽，並表明願以銀行帳戶每本新臺幣（下同）一千元至一千五百元、
    郵局帳戶每本三千元之價格，租用丙○○銀行或郵局之帳戶。丙○○雖預見提供
    自己帳戶供該姓名、年籍均不詳之人士使用，可能遭利用於掩飾該不詳人士或其
    同夥犯常業詐欺罪所得之財物，仍基於幫助該不詳女子及其同夥實施常業詐欺罪
    及概括為彼等掩飾常業詐欺犯罪所得財物之不確定故意，由丙○○於附表所示時
    間，先後在宜蘭縣宜蘭市○○路之「復興國中」前及宜蘭市○○路之郵局前等處
    所，分別於九十三年三月十二日、十五日、十六日及十八日，將其至銀行及郵局
    等十八家金融機構開戶設立之帳戶存摺、提款卡、密碼、印章及語音查詢密碼函
    等資料，交予受「陳小姐」指示前來領取之姓名、年籍不詳之成年男子，合計收
    取合計二萬一千五百元之報酬。以上開金融機購之帳戶存摺等物，使上開不詳男
    、女所組成之常業詐欺犯罪集團人員實施常業詐欺犯行時，作為匯款帳戶，以幫
    助常業詐欺犯罪，並為之掩飾常業詐欺所得款項而使之不易追查。
二、嗣該詐欺集團即基於常業詐欺之犯意，先後於：
（一）九十三年三月二十三日下午一時三十二分許，佯裝郵政總局人員，以電話向甲○○佯稱其夫有中央健保局退費掛號信件待領，旋甲○○依其所示撥打電話與
      自稱「劉麗文」而佯裝中央健保局人員之不詳女子聯繫後，聽從其指示而至台
      中商業銀行烏日分行提款機操作，操作結果匯款九萬九千七百二十六元至丙○○提供使用之中華商業銀行羅東分行帳號00000000000000帳戶
      內。
（二）九十三年三月二十九日，由該集團成員佯裝中央健保局人員，以電話向丁○○
      誆稱要退還健保費，致使丁○○陷於錯誤而聽從指示，於同日下午五時十六分
      許至台北縣樹林鎮前郵局提款機操作，操作結果匯出九萬九千八百零七元至丙○○所提供使用之台灣中小企業銀行宜蘭分行帳號○五○─00000000
      00000000號帳戶內。
（三）九十三年三月二十九日（起訴書誤植為三十日），又由該詐欺集團成員佯裝郵
      局人員，以退還健保費為幌，用電話行騙居住桃園縣龜山鄉之庚○○，使庚○○陷於錯誤而聽從指示，於同日上午十時許，至銀行提款機依其等指示操作，
      操作結果匯出九萬九千八百九十三元至丙○○供其等使用之前揭台灣中小企業
      銀行宜蘭分行帳戶內。
（四）九十三年四月十三日，再由該詐欺集團成員佯裝中央健保局人員，以健保局退
      費為幌，撥打電話詐騙戊○○，使戊○○陷於錯誤，而於同日下午一時三十一
      分許，至桃園市○○路九號郵局提款機依其等之指示操作，操作結果匯出五萬
      一千九百六十五元（起訴書誤植為五萬一千九百元）至丙○○提供使用之臺灣
      銀行宜蘭分行帳號○○四─0000000000000000號帳戶內。
（五）九十三年四月二十二日，以在中國時報分類廣告欄刊登奇摩誠徵簡訊發送員為
      幌，致使乙○○依報紙刊登之電話與之聯絡後，遭騙而於九十三年四月二十六
      日下午六時二十四分許，至台北縣鶯歌鎮○○街之華南銀行提款機，依其等指
      示操作，操作結果匯出二萬七千九百零九元至丙○○提供使用之華南銀行宜蘭
      分行帳號○○八─000000000000號帳戶內。
（六）九十三年五月四日，以中彩得款港幣三十萬元為幌，由該詐欺集團佯稱「趙大
      偉」、「崇佑律師事務所黃助理」及香港「王燕」等不詳成年男子及女子，分
      別以電話向居住桃園市之己○○行騙，佯稱欲領取中彩之三十萬元港幣必需先
      認購泛華國際基金，致使己○○受騙，而於九十三年五月五日先匯款六萬七千
      元至丙○○提供該詐欺集團使用之交通銀行羅東分行帳號000000000
      000號帳戶內，再於九十三年五月七日匯款十萬元至丙○○之前揭交通銀行
      羅東分行帳戶內。以上金額，除甲○○及時發現即刻凍結帳戶，所匯入之金額
      餘五萬九千七百零九元未遭提領外，其餘均經該詐欺集團成員提領得逞。嗣經
      甲○○、丁○○、庚○○、戊○○、乙○○、己○○發現受騙而分別報警，始
      循線查得上情。
三、案經案經宜蘭縣警察局宜蘭分局與羅東分局報告暨甲○○、己○○告訴台灣宜蘭
    地方法院檢察署檢察官偵查起訴。
    理  由
一、被告丙○○對於右揭犯行，於本院審理時已坦承不諱。經查，被告確有以出租之
    名義先後提供如附表所示之十八金融機構帳戶供自稱「陳小姐」等不詳人士使用
    等情，為被告丙○○於警詢、偵查及本院審理中均供認不諱。被告丙○○係依中
    國時報分類廣告欄刊登之「高收郵銀簿」之電話與自稱「陳小姐」之不詳女子聯
    繫後，而洽妥以附表所示之價格，提供合計十八個銀行及郵局帳號供用等情，亦
    有九十三年二月二日之中國時報分類廣告一份在卷可參（見九三年核退偵字二三
    號警卷三四頁）。
二、次查，交通銀行羅東分行帳號000000000000號之帳戶乃被告丙○○
    所開戶供用之帳戶等情，有交通銀行羅東分行函送之開戶資料一份在卷可參（見
    九三偵二四七六號警卷十二至十七頁）。華南商業銀行宜蘭分行帳號00000
    0000000號帳戶確係被告丙○○所開戶供用等情，有華南商業銀行宜蘭分
    行函送之開戶資料一份存卷可佐（見九三偵二四七七號警卷十七至十九頁）。中
    華商業銀行羅東分行帳號00000000000000號帳戶確係被告丙○○
    開戶供用等情，有中華商業銀行羅東分行函送之開戶資料一份存卷可參（見九三
    核退偵二三號警卷三至九頁）。台灣區中小企業銀行宜蘭分行帳號000000
    00000號帳戶確係被告丙○○開戶供用等情，有台灣區中小企業銀行宜蘭分
    行函送之開戶資料一份在卷可憑（見九三核退偵字二二號警卷二六頁至二九頁）
    。台灣銀行宜蘭分行帳號000000000000號帳戶乃被告丙○○開戶供
    用等情，有台灣銀行宜蘭分行函送之開戶資料一份在卷可佐（見九三核退偵二二
    號警卷三十頁至三三頁）。其他被告所提供之帳戶，有被告提出之清單一份在卷
    可參（見九三偵二四七七卷第十三頁）。
三、復查，告訴人甲○○確有在九十三年三月二十三日遭騙而匯款九萬九千七百零九
    元至被告丙○○開戶供用之前揭中華商業銀行羅東分行帳戶內，其中遭提領四萬
    元，尚有五萬九千七百零九元被凍結在帳戶內等情，業據告訴人甲○○於警詢及
    偵查中結證後詳述在卷，並有前揭匯款紀錄之臺中商業銀行自動櫃員機交易明細
    單一紙（見九三核退偵字二三號警卷十頁）及中華商業銀行羅東分行被告丙○○
    帳戶之資金往來資料一份（見同警卷八頁）在卷可佐。告訴人己○○確有於九十
    三年五月五日至五月十日之間遭騙而先後匯款十六萬七千元至交通銀行羅東分行
    丙○○帳戶內等情，業據告訴人己○○於警詢及偵查中結證後詳述在卷，並有告
    訴人匯出款項紀錄之國泰世華商業銀行匯出匯款回條、中國信託商業銀行匯款申
    請書影本各一紙（見九三偵二四七六號警卷八、九頁）及交通銀行羅東分行丙○○帳戶資金往來資料一份（見同警卷十五頁）在卷可佐。被害人丁○○確有於九
    十三年三月二十九日遭騙，其中九萬九千八百零七元係匯入台灣區中小企業銀行
    宜蘭分行丙○○帳戶內等情，業據被害人丁○○於警詢時指訴甚詳（見九三核退
    偵字二二號警卷五至七頁），並有被害人丁○○轉匯款項之中華郵政公司自動櫃
    員機交易明細表影本二紙（見同警卷八、九頁）及台灣區中小企業銀行宜蘭分行
    連基源帳戶之資金往來資料一份（見同警卷廿九頁）存卷可佐。被害人庚○○確
    有於九十三年三月二十九遭騙，其中九萬九千八百九十三元係以金融卡轉帳匯至
    台灣區中小企業銀行宜蘭分行丙○○帳戶內等情，業據被害人庚○○於警詢時詳
    述在卷（見九三核退偵字二二號警卷十四頁），並有被害人庚○○以金融卡轉帳
    匯出款項之明細表一紙（見同警卷十五頁）及台灣區中小企業銀行宜蘭分行丙○○帳戶之資金往來資料一份（見同警卷二八、二九頁）在卷可憑。被害人戊○○
    確有於九十三年四月十三日遭騙而匯款五萬一千九百六十五元至臺灣銀行宜蘭分
    行丙○○帳戶內等情，業據被害人戊○○於警詢時指證甚明（見九三核退偵字二
    二號警卷二十、二一頁），並有被害人戊○○轉帳匯款之中華郵政公司自動櫃員
    機儲戶交易明細表影本一份（見同警卷二二頁）及臺灣銀行宜蘭分行丙○○帳戶
    之資金往來資料一份（見同警卷三二、三三頁）在卷可稽。被害人乙○○確有於
    九十三年四月二十二日見中國時報分類廣告刊登「奇摩誠徵簡訊發送員」廣告，
    而於九十三年四月二十六日受騙匯出二萬七千九百元至華南商業銀行宜蘭分行丙○○帳戶內等情，業據被害人乙○○於警詢時指述綦詳（見九三偵二四七七號警
    卷七、八頁），並有被害人乙○○轉匯款項之華南銀行自動櫃員機交易明細表影
    本一紙（見同警卷九頁）、中國時報分類廣告影本一紙（見同警卷十二頁）及華
    南商業銀行宜蘭分行丙○○帳戶存款往來明細表影一紙（見同警卷十九頁）在卷
    可佐。
四、況查，金融帳戶為個人理財之工具，在銀行、郵局申請設立存款帳戶，除須提出
    身分資料以供查核外，並無其他特別規定或條件，一般民眾皆可以存入最低開戶
    金額之方式申請之，且一個人可以在不同之金融機構申請多數之存款帳戶使用，
    此乃眾所週知之事實，則依一般人之社會生活經驗，苟見陌生人不以自己名義申
    請開戶，反而以金錢向他人租借、購入之金融機構帳戶，衡情該帳戶多係供人不
    法使用。且近年來常業詐欺案件頻傳，新聞媒體對於詐欺取財犯罪利用他人帳戶
    （俗稱人頭戶）以為取得詐欺款項之方法，且事後提領一空，致難以追查等情亦
    多有傳播，此已為台灣社會經驗常見之情形。而被告正值青年，智力正常，非無
    社會經驗（被告自承曾在大陸經商），就其出售「人頭戶」可供人為不法使用當
    有所認識。況且，苟「陳小姐」取得被告之帳戶係正當利用，自應留下姓名住所
    及聯絡資料便於被告日後索回，仍被告竟供承並不知悉該人之真實姓名、住居所
    ，且除其所見之報紙廣告之電話外，無其他聯絡資料，顯與常情不符。由此可知
    ，被告於提供上開帳戶之存摺簿、提款卡給「陳小姐」使用前，應足以預見其所
    提供之帳戶可用於掩飾因常業詐欺犯罪所得，而不違反其本意，是被告應有提供
    前開帳戶幫助常業詐欺及為他人掩飾犯罪所得之不確定故意。事證明確，被告犯
    行應堪認定。
五、查上開詐騙集團之詐騙人數眾多，騙術狡詐，詐得金額頗鉅，顯係恃詐欺維生，
    應係以詐欺為常業。被告提供帳戶之行為，係以幫助之意思為上開常業詐欺犯行
    施以助力，核其所為，係犯刑法第三十條第一項、第三百四十條之幫助常業詐欺
    罪。又被告將其在金融機構之帳戶，連同存摺及金融卡等提供他人，供常業詐欺
    集團將詐欺所得財物過帳之用，其行為應屬洗錢防制法第二條第二款為他人掩飾
    犯罪所得之構成要件行為。而常業詐欺罪，依洗錢防制法第三條第一項第五款之
    規定，係屬該法所稱之重大犯罪，則被告此部分之行為，又犯洗錢防制法第九條
    第二款之洗錢罪。被告以一行為觸犯上開二罪名，應依刑法第五十五條前段規定
    ，從一重之幫助常業詐欺罪處斷。被告係幫助犯，依刑法第三十條第二項規定，
    按正犯之刑減輕其刑。爰審酌被告正值青壯，竟因貪圖私利而提供帳戶幫助他人
    犯罪，增加查緝困難，危害社會秩序甚鉅，實不宜輕縱，惟念其係因經濟困窘，
    一時失慮，且犯罪後坦承犯行，態度良好等一切情狀，量處如主文所示之刑。被
    告販賣上開帳戶所得二萬一千五百元，依洗錢防制法第十二條第一項之規定宣告
    沒收。
據上論斷，應依刑事訴訟法第二百九十九條第一項前段，洗錢防制法第九條第二項、
第十二條第一項，刑法第三百四十條、第三十條第一項、第二項、第五十五條，罰金
罰鍰提高標準條例第一條前段，判決如主文。
本案經檢察官鄭雅方到庭執行職務。
中      華      民      國    九十三    年      九      月    二十二    日
                                  臺灣宜蘭地方法院刑事第二庭
                                      法  官  謝  佩  玲
右正本證明與原本無異。
如不服本判決，應於判決送達後十日內向本院提出上訴狀（應抄附繕本）。
                                      書記官  藍  友  隆
中      華      民      國    九十三    年      九      月    二十四    日
刑法第三百四十條
    以犯第三百三十九條之罪為常業者，處一年以上七年以下有期徒刑，得併科五萬
    元以下罰金。
洗錢防制法第二條第一項第二款
　本法所稱洗錢，係指下列行為：
　　二　掩飾、收受、搬運、寄藏、故買或牙保他人因重大犯罪所得財物或財產上利
  　　　益者。
洗錢防制法第九條第二項
　犯第二條第二款之罪者，處七年以下有期徒刑，得併科新臺幣五百萬元以下罰金。
